臺灣臺中地方法院刑事判決　　　　　　　100年度選訴字第1號
公　訴　人　臺灣臺中地方法院檢察署檢察官
被　　　告　謝蒼海
選任辯護人　陳怡珊律師
被　　　告　黃阿祥
選任辯護人　常照倫律師
被　　　告　陳木己
　　　　　　陳進財
　　　　　　蕭明福
　　　　　　洪世杰
上列四人共同指定辯護人　本院公設辯護人蔡育萍　上列被告因
違反公職人員選舉罷免法案件，經檢察官提起公訴（99年度選偵
字第74、80、105、141、155、156號），本院判決如下：
    主  文
謝蒼海共同對於有投票權之人，交付賄賂，而約其投票權為一定
之行使，處有期徒刑肆年，褫奪公權參年。
黃阿祥共同對於有投票權之人，交付賄賂，而約其投票權為一定
之行使，處有期徒刑貳年，褫奪公權參年；又共同對於有投票權
之人，交付賄賂，而約其投票權為一定之行使，處有期徒刑貳年
，褫奪公權參年，扣案之臺中縣日鄉東園村姓名電話簿參拾張，
沒收之。應執行有期徒刑參年，褫奪公權參年，扣案之臺中縣日
鄉東園村姓名電話簿參拾張，沒收之。
陳木己共同對於有投票權之人，交付賄賂，而約其投票權為一定
之行使，處有期徒刑壹年拾月，褫奪公權貳年；又有投票權之人
，收受賄賂，而許以其投票權為一定之行使，處有期徒刑貳月，
褫奪公權壹年，扣案收受之賄賂新臺幣貳仟元，沒收之。應執行
有期徒刑壹年拾壹月，緩刑伍年，並應向公庫支付新臺幣參拾萬
元，褫奪公權貳年，扣案收受之賄賂新臺幣貳仟元，沒收之。
陳進財共同對於有投票權之人，交付賄賂，而約其投票權為一定
之行使，處有期徒刑壹年拾月，褫奪公權貳年；又有投票權之人
，收受賄賂，而許以其投票權為一定之行使，處有期徒刑貳月，
褫奪公權壹年，未扣案收受之賄賂新臺幣貳仟元，沒收之，如全
部或一部不能沒收時，追徵其價額；又有投票權之人，收受賄賂
，而許以其投票權為一定之行使，處有期徒刑貳月，褫奪公權壹
年，未扣案收受之賄賂新臺幣肆仟元，沒收之，如全部或一部不
能沒收時，追徵其價額。應執行有期徒刑貳年，緩刑伍年，並應
向公庫支付新臺幣參拾萬元，褫奪公權貳年，未扣案收受之賄賂
共新臺幣陸仟元，沒收之，如全部或一部不能沒收時，追徵其價
額。
蕭明福共同對於有投票權之人，交付賄賂，而約其投票權為一定
之行使，處有期徒刑壹年捌月，褫奪公權貳年；又有投票權之人
，收受賄賂，而許以其投票權為一定之行使，處有期徒刑貳月，
褫奪公權壹年，扣案收受之賄賂新臺幣貳仟元，沒收之；又有投
票權之人，收受賄賂，而許以其投票權為一定之行使，處有期徒
刑貳月，褫奪公權壹年，扣案收受之賄賂新臺幣貳仟元，沒收之
。應執行有期徒刑壹年拾月，緩刑參年，並應向公庫支付新臺幣
拾萬元，褫奪公權貳年，扣案收受之賄賂共新臺幣肆仟元，沒收
之。
洪世杰共同對於有投票權之人，交付賄賂，而約其投票權為一定
之行使，處有期徒刑壹年陸月，褫奪公權貳年；又有投票權之人
，收受賄賂，而許以其投票權為一定之行使，處有期徒刑貳月，
褫奪公權壹年，扣案收受之賄賂新臺幣貳仟元，沒收之；又有投
票權之人，收受賄賂，而許以其投票權為一定之行使，處有期徒
刑貳月，褫奪公權壹年，扣案收受之賄賂新臺幣肆仟元，沒收之
。應執行有期徒刑壹年捌月，緩刑參年，並應向公庫支付新臺幣
伍萬元，褫奪公權貳年，扣案收受之賄賂共新臺幣陸仟元，沒收
之。
    事  實
一、謝蒼海為民國99年度第1屆臺中市議員第三選區登記第8號之
    候選人，為圖順利當選，竟夥同黃阿祥，基於對有投票權人
    交付賄賂而約有投票權之人將票投給謝蒼海之單一包括犯意
    之聯絡，先由謝蒼海於99年6月中旬，在黃阿祥位於臺中縣
    烏日鄉(現已改制為臺中市烏日區○○○路○段126巷376號住
    處附近的豬舍，將用以買票之現金賄款新臺幣（下同）5萬
    元事先交付予黃阿祥，請黃阿祥將該5萬元分配予設籍於臺
    中縣烏日鄉東園村而具有99年度第1屆臺中市議員第三選區
    選舉投票權之居民，以支持其競選臺中市議員；再由黃阿祥
    ：
(一)、於99年10月29日後之2、3日內某日，在臺中縣烏日鄉○○路
    ○段126巷211弄7號陳木己住處，交付現金賄賂2千元予設籍
    於臺中縣烏日鄉而有99年度第1屆臺中市議員第三選區選舉
    投票權之陳木己，用以賄賂陳木己，而約其於99年11月27日
    第1屆臺中市議員第三選區選舉投票當日將票投票予謝蒼海
    。陳木己則基於收受賄賂之犯意，當場允諾並收受該賄款。
(二)、於99年11月27日前1、2星期內之某日白天，在臺中縣烏日鄉
    ○○路○段460巷376弄82號陳進財住處，交付現金賄賂2千元
    (未扣案)予設籍於臺中縣烏日鄉而有99年度第1屆臺中市議
    員第三選區選舉投票權之陳進財，用以賄賂陳進財，而約其
    於99年11月27日第1屆臺中市議員第三選區選舉投票當日將
    票投票予謝蒼海。陳進財則基於收受賄賂之犯意，當場允諾
    並收受該賄款。
(三)、於99年11月初某日，在臺中縣烏日鄉○○路○段460巷376弄
    98號蕭明福住處，交付現金賄賂2千元予設籍於臺中縣烏日
    鄉而有99年度第1屆臺中市議員第三選區選舉投票權之蕭明
    福，用以賄賂蕭明福，而約其於99年11月27日第1屆臺中市
    議員第三選區選舉投票當日將票投票予謝蒼海。蕭明福則基
    於收受賄賂之犯意，當場允諾並收受該賄款。
(四)、於99年10月29日後之2、3日內某日，在臺中縣烏日鄉○○路
    ○段126巷316號洪世杰住處，交付現金賄賂2千元予設籍於臺
    中縣烏日鄉而有99年度第1屆臺中市議員第三選區選舉投票
    權之洪世杰，用以賄賂洪世杰，而約其於99年11月27日第1
    屆臺中市議員第三選區選舉投票當日將票投票予謝蒼海。洪
    世杰則基於收受賄賂之犯意，當場允諾並收受該賄款。
(五)、於99年11月26日1星期前某日白天，在臺中縣烏日鄉東園里
    某處，交付現金賄賂2千元予設籍於臺中縣烏日鄉而有99年
    度第1屆臺中市議員第三選區選舉投票權之洪有龍(涉投票受
    賄罪部分，業經臺灣臺中地方法院檢察署檢察官為緩起訴處
    分)，用以賄賂洪有龍，而約其於99年11月27日第1屆臺中市
    議員第三選區選舉投票當日將票投票予謝蒼海。洪有龍則基
    於收受賄賂之犯意，當場允諾並收受該賄款。
(六)、於99年11月26日3、4天前某日白天，在臺中縣烏日鄉東園里
    新龍宮前，交付現金賄賂1千元予設籍於烏日鄉而有99年度
    第1屆臺中市議員第三選區選舉投票權之蘇木全(涉投票受賄
    罪部分，業經臺灣臺中地方法院檢察署檢察官為緩起訴處分
    )，用以賄賂蘇木全，而約其於99年11月27日第1屆臺中市議
    員第三選區選舉投票當日將票投票予謝蒼海。蘇木全則基於
    收受賄賂之犯意，當場允諾並收受該賄款。
二、黃阿祥為99年度第1屆臺中市烏日區東園里里長選舉之候選
    人（已於99年12月3日經臺中市選舉委員會公告當選），為
    圖自己能順利當選，竟基於對設籍於臺中縣烏日鄉東園村，
    而為99年11月27日第1屆臺中市烏日區東園里里長選舉有投
    票權人交付現金賄賂之犯意：
(一)、於99年11月初某日晚間，前往蔡秀桂（涉投票受賄罪部分，
    業經臺灣臺中地方法院檢察署檢察官為緩起訴處分）位臺中
    縣烏日鄉○○路○段460巷376弄72號住處，以每票5百元之
    價格，交付蔡秀桂共2千元，而以此方式向其行賄及約使其
    及與其同戶籍之有投票權人，於此次臺中市烏日區東園里長
    選舉時，投票予黃阿祥本人之一定行使；蔡秀桂對於黃阿祥
    交付現金賄款之目的係在約其投票權為一定之行使已有認識
    ，仍基於投票收受賄賂之犯意予以收受，而許以投票權為一
    定之行使。
(二)、於99年11月18日或19日晚間8、9時許，前往張柯芬蓮（涉投
    票受賄罪部分，業經臺灣臺中地方法院檢察署檢察官為緩起
    訴處分）位臺中縣烏日鄉○○路○段680巷319號住處，以每
    票1千元之價格，交付張柯芬蓮共3千元，而以此方式向其行
    賄及約使其及與其同戶籍之有投票權人，於此次臺中市烏日
    區東園里長選舉時，投票予黃阿祥本人之一定行使；張柯芬
    蓮對於黃阿祥交付現金賄款之目的係在約其投票權為一定之
    行使已有認識，仍基於投票收受賄賂之犯意予以收受，而許
    以投票權為一定之行使。
(三)、於99年11月26日1星期前某日早上，在臺中縣烏日鄉○○路○
    段村○○路路邊，以每戶2千元之價格，交付許松柏（涉投
    票受賄罪部分，業經臺灣臺中地方法院檢察署檢察官為緩起
    訴處分）共2千元，而以此方式向其行賄及約使其及與其同
    戶籍之有投票權人，於此次臺中市烏日區東園里長選舉時，
    投票予黃阿祥本人之一定行使；許松柏對於黃阿祥交付現金
    賄款之目的係在約其投票權為一定之行使已有認識，仍基於
    投票收受賄賂之犯意予以收受，而許以投票權為一定之行使
    。
(四)、於99年11月26日1星期前某日早上，前往洪世杰位於臺中縣
    烏日鄉○○路○段126巷316號之住處，以每票1千元之價格，
    交付洪世杰共4千元，而以此方式向其行賄及約使其及與其
    同戶籍之有投票權人，於此次臺中市烏日區東園里長選舉時
    ，投票予黃阿祥本人之一定行使；洪世杰對於黃阿祥交付現
    金賄款之目的係在約其投票權為一定之行使已有認識，仍基
    於投票收受賄賂之犯意予以收受，而許以投票權為一定之行
    使。
(五)、於99年11月26日幾天前某日，前往林有志（涉投票受賄罪部
    分，業經臺灣臺中地方法院檢察署檢察官為緩起訴處分）位
    臺中縣烏日鄉○○路○段506巷526弄80號住處，以每票1千
    元之價格，交付林有志共2千元，而以此方式向其行賄及約
    使其及與其同戶籍之有投票權人，於此次臺中市烏日區東園
    里長選舉時，投票予黃阿祥本人之一定行使；林有志對於黃
    阿祥交付現金賄款之目的係在約其投票權為一定之行使已有
    認識，仍基於投票收受賄賂之犯意予以收受，而許以投票權
    為一定之行使。
(六)、於99年11月26日3、4天前某日白天，前往蘇木全（涉投票受
    賄罪部分，業經臺灣臺中地方法院檢察署檢察官為緩起訴處
    分）所服務位臺中縣烏日鄉東園里之「新龍宮」，在新龍宮
    前以每票1千元之價格，交付蘇木全共1千元，而以此方式向
    其行賄及約使其於此次臺中市烏日區東園里長選舉時，投票
    予黃阿祥本人之一定行使；蘇木全對於黃阿祥交付現金賄款
    之目的係在約其投票權為一定之行使已有認識，仍基於投票
    收受賄賂之犯意予以收受，而許以投票權為一定之行使。
(七)、與洪世杰二人基於對有投票權人交付賄賂而約有投票權之人
    將票投給黃阿祥之單一包括犯意聯絡，由黃阿祥於99年11月
    26日1星期前某日早上，前往洪世杰位於臺中縣烏日鄉○○
    路○段126巷316號之住處，交代洪世杰以每票1千元之價格，
    轉交現金賄賂共4千元予洪有龍，而後再由洪世杰藉由發放
    選舉公報之時，前往洪有龍位臺中縣烏日鄉○○路○段16巷
    316號住處，交付洪有龍之妻洪林桂絨（涉投票受賄罪部分
    ，業經臺灣臺中地方法院檢察署檢察官為緩起訴處分）共4
    千元，而以此方式向洪林桂絨行賄及約使洪林桂絨及與其同
    戶籍之有投票權人，於此次臺中市烏日區東園里長選舉時，
    投票予黃阿祥本人之一定行使；洪林桂絨對於黃阿祥交付現
    金賄款之目的係在約其投票權為一定之行使已有認識，仍基
    於投票收受賄賂之犯意予以收受，而許以投票權為一定之行
    使。
(八)、與陳木己二人基於對有投票權人交付賄賂而約有投票權之人
    將票投給黃阿祥之單一包括犯意聯絡，由黃阿祥事先交代陳
    木己，於99年11月中旬某日，在陳木己位於臺中縣烏日鄉○
    ○路○段126巷211弄7號住處將用以買票之賄款1萬8千元交付
    給陳進財，而其中4千元(未扣案)即為給予陳進財之現金賄
    賂。黃阿祥、陳木己以此方式向陳進財行賄並約使其及與其
    同戶籍之有投票權人，於此次臺中市烏日區東園里長選舉時
    ，投票予黃阿祥本人之一定行使；陳進財對於陳木己交付現
    金賄款之目的係在約其投票權為一定之行使已有認識，仍基
    於投票收受賄賂之犯意予以收受，而許以投票權為一定之行
    使。
(九)、與陳木己、陳進財3人基於對有投票權人交付賄賂而約有投
    票權之人將票投給黃阿祥之單一包括犯意聯絡，由黃阿祥事
    先交代陳木己，使陳木己於99年11月中旬某日，將用以買票
    之賄款1萬4千元(另有陳進財自己收受之賄款4千元)在陳木
    己位於臺中縣烏日鄉○○路○段126巷211弄7號住處交付給陳
    進財後，再由陳進財於99年11月間某日晚間6、7時，前往蕭
    明福位於臺中縣烏日鄉○○路○段460巷376弄98號住處，將
    現金賄款共1萬4千元轉交予蕭明福，而蕭明福則自其中收取
    現金賄賂共2千元。黃阿祥、陳木己、陳進財以此方式向蕭
    明福行賄並約使其及與其同戶籍之有投票權人，於此次臺中
    市烏日區東園里長選舉時，投票予黃阿祥本人之一定行使；
    蕭明福對於陳進財交付現金賄款之目的係在約其投票權為一
    定之行使已有認識，仍基於投票收受賄賂之犯意予以收受，
    而許以投票權為一定之行使。
(十)、與陳木己、陳進財、蕭明福4人基於對有投票權人交付賄賂
    而約有投票權之人將票投給黃阿祥之單一包括犯意聯絡，由
    黃阿祥事先交代陳木己，使陳木己於99年11月中旬某日，將
    用以買票之賄款1萬4千元(另有陳進財自己收受之賄款4千元
    )在陳木己位於臺中縣烏日鄉○○路○段126巷211弄7號住處
    交付給陳進財後，再由陳進財於99年11月間某日晚間6、7時
    ，前往蕭明福位於臺中縣烏日鄉○○路○段460巷376弄98號
    住處，將現金賄款共1萬2千元(另有蕭明福自己收受之賄款2
    千元)轉交予蕭明福，而後則由蕭明福將現金賄賂分別交付
    予下列設籍於臺中縣烏日鄉東園村、具有99年11月27日第1
    屆臺中市烏日區東園里里長選舉投票權之居民：
１、於99年11月17日或18日晚間8時許，由蕭明福前往黃玉宗（
    涉投票受賄罪部分，業經臺灣臺中地方法院檢察署檢察官為
    緩起訴處分）位臺中縣烏日鄉○○路○段460巷376弄100號住
    處，以每票1千元之價格，交付黃玉宗共1千元，而以此方式
    向其行賄及約使其於此次臺中市烏日區東園里長選舉時，投
    票予黃阿祥之一定行使；黃玉宗對於蕭明福交付現金賄款之
    目的係在約其投票權為一定之行使已有認識，仍基於投票收
    受賄賂之犯意予以收受，而許以投票權為一定之行使。
２、於99年11月18日或19日晚間7時30分許，由蕭明福前往吳幸
    珠（涉投票受賄罪部分，業經臺灣臺中地方法院檢察署檢察
    官為緩起訴處分）位臺中縣烏日鄉○○路○段460巷376弄88
    號住處，以每票1千元之價格，交付吳幸珠共3千元，而以此
    方式向其行賄及約使其及與其同戶籍之有投票權人，於此次
    臺中市烏日區東園里長選舉時，投票予黃阿祥之一定行使；
    吳幸珠對於蕭明福交付現金賄款之目的係在約其投票權為一
    定之行使已有認識，仍基於投票收受賄賂之犯意予以收受，
    而許以投票權為一定之行使。
３、於99年11月18日或19日晚間7、8時許，由蕭明福前往何淑珺
    （涉投票受賄罪部分，業經臺灣臺中地方法院檢察署檢察官
    為緩起訴處分）位臺中縣烏日鄉○○路○段460巷376弄106號
    住處，以每票1千元之價格，交付何淑珺共4千元，而以此方
    式向其行賄及約使其及與其同戶籍之有投票權人，於此次臺
    中市烏日區東園里長選舉時，投票予黃阿祥之一定行使；何
    淑珺對於蕭明福交付現金賄款之目的係在約其投票權為一定
    之行使已有認識，仍基於投票收受賄賂之犯意予以收受，而
    許以投票權為一定之行使。
４、於99年11月25日1星期前某日晚間，由蕭明福前往林阿端（
    涉投票受賄罪部分，業經臺灣臺中地方法院檢察署檢察官為
    緩起訴處分）位臺中縣烏日鄉○○路○段460巷376弄86號住
    處，以每票1千元之價格，交付林阿端共2千元，而以此方式
    向其行賄及約使其及與其同戶籍之有投票權人，於此次臺中
    市烏日區東園里長選舉時，投票予黃阿祥之一定行使；林阿
    端對於蕭明福交付現金賄款之目的係在約其投票權為一定之
    行使已有認識，仍基於投票收受賄賂之犯意予以收受，而許
    以投票權為一定之行使。
５、於99年11月23日晚間，由蕭明福前往吳鍾雪子（涉投票受賄
    罪部分，業經臺灣臺中地方法院檢察署檢察官為緩起訴處分
    ）位臺中縣烏日鄉○○路○段460巷376弄90號住處，以每票1
    千元之價格，交付吳鍾雪子共2千元，而以此方式向其行賄
    及約使其及與其同戶籍之有投票權人，於此次臺中市烏日區
    東園里長選舉時，投票予黃阿祥之一定行使；吳鍾雪子對於
    蕭明福交付現金賄款之目的係在約其投票權為一定之行使已
    有認識，仍基於投票收受賄賂之犯意予以收受，而許以投票
    權為一定之行使。
三、嗣為檢警獲報後，經臺灣臺中地方法院檢察署檢察官指揮臺
    中縣警察局烏日分局，於99年11月25日12時40分許，持搜索
    票至黃阿祥位於臺中縣烏日鄉○○村○○路○段126巷376號
    住處進行搜索，並於該址所設辦公室內，扣得黃阿祥所有供
    自己賄選用之臺中縣日鄉東園村姓名電話簿30張。復經通知
    陳木己等人到案坦承收受賄賂並自動繳交其等所收受之賄款
    扣押在案如附表所示共計40000元，即於99年11月26日將黃
    阿祥拘提到案，而查獲上情。
四、案經臺灣臺中地方法院檢察署檢察官自動檢舉及指揮臺中縣
    警察局烏日分局報請臺灣臺中地方法院檢察署檢察官偵查起
    訴。
    理      由
壹、程序方面：
一、按被告以外之人於審判外之言詞或書面陳述，除法律有規定
    者外，不得作為證據，刑事訴訟法第159條第1項定有明文。
    本件證人蘇木全、洪有龍於99年11月26日在警詢中所為之證
    述，係為審判外之陳述，被告謝蒼海並不同意作為證據，又
    無較為可信之特別情況，並無其他法定得為證據之例外事由
    ，揆諸前揭說明，本件證人蘇木全、洪有龍於99年11月26日
    在警詢中所為之證述不得為證據。
二、次按被告以外之人於偵查中向檢察官所為之陳述，除顯有不
    可信之情況者外，得為證據，刑事訴訟法第159條之1第2項
    定有明文。其立法理由係以偵查中對被告以外之人所為之偵
    查筆錄，或被告以外之人向檢察官所提之書面陳述，性質上
    均屬傳聞證據，且常為認定被告有罪之證據，自理論上言，
    如未予被告反對詰問、適當辯解之機會，一律准其為證據，
    似與當事人進行主義之精神不無扞格之處，對被告之防禦權
    亦有所妨礙，然刑事訴訟法規定檢察官代表國家偵查犯罪、
    實行公訴，依法有訊問被告、證人、鑑定人之權，且實務運
    作時，偵查中檢察官向被告以外之人所取得之陳述，原則上
    均能遵守法律規定，不致違法取供，其可信性甚高，為兼顧
    理論與實務，而對被告以外之人於偵查中向檢察官所為之陳
    述，除顯有不可信之情況者外，得為證據。乃同法第159條
    第1項所謂得作為證據之「法律有規定者」之一，為有關證
    據能力之規定，係屬於證據容許性之範疇。查被告即證人黃
    阿祥、陳木己、蕭明福、洪世杰於99年11月26日，陳進財於
    99年12月6日在偵查中具結所為之證述，乃係經檢察官依法
    訊問而於偵查中具結所為證述，因無其他事證足資認定渠等
    於檢察官訊問時有受違法取供情事，復無何特別不可信之情
    況，是認有證據能力，而得作為本案之證據。被告謝蒼海主
    張被告即證人黃阿祥、陳木己、蕭明福、洪世杰於99年11月
    26日，陳進財於99年12月6日在偵查中經具結之證言無證據
    能力，即無可採。
三、再按被告以外之人於檢察事務官、司法警察官或司法警察調
    查中所為之陳述，與審判中不符時，其先前之陳述具有較可
    信之特別情況，且為證明犯罪事實存否所必要者，得為證據
    ，刑事訴訟法第159條之2亦有明文。觀之該條立法理由謂：
    「被告以外之人於審判中所為陳述與其在檢察事務官、司法
    警察（官）調查中所為陳述有所不符時，如其在檢察事務官
    、司法警察（官）調查中所為陳述較審判中之陳述更具有可
    信之特別情況，且為證明犯罪事實之存否所必要者，可否採
    為證據，現行法並無明文﹐為發見真實起見，爰參考日本刑
    事訴訟法第321條第1項第2、3款之立法例，規定前述可信性
    及必要性兩種要件兼備之被告以外之人於檢察事務官、司法
    警察（官）調查中所為陳述，得採為證據。」是知如具備刑
    事訴訟法第159條之2規定之可信性及必要性2要件，即得採
    為證據。經查：本件被告黃阿祥就被告謝蒼海所涉犯罪部分
    於本院100年2月18日審理時所為之證述，乃具有證人身份，
    其於本院該審理時雖否認被告謝蒼海曾交付現款供其對有投
    票權之人交付賄賂，而約有投票權人投票予謝蒼海，而與被
    告黃阿祥上開偵查中具結所為之證述，並與其於99年11月26
    日在臺中縣烏日鄉烏日分局偵查隊第5及第6次調查筆錄調查
    時陳述不同，然本院審酌上開調查筆錄作成時，此案甫被查
    獲，證人及被告對司法人員掌握之證據尚不明瞭，難有串供
    機會，證人記憶亦較不易受到干擾，被告黃阿祥於上開調查
    中復均有辯護人陪同在場，警方當無不當取供情形，從客觀
    上之環境及條件等情況加以觀察，有足以取代審判中反對詰
    問之可信性保證，且為證明犯罪事實之存否所必要，因兼具
    可信性及必要性2要件，即得採為證據。故認被告黃阿祥上
    開於99年11月26日在臺中縣烏日鄉烏日分局偵查隊第5及第6
    次調查中所為證言具有證據能力。被告謝蒼海主張被告黃阿
    祥上開於99年11月26日在臺中縣烏日鄉烏日分局偵查隊第5
    及第6次調查中所為證言無證據能力，亦無可採。
四、依刑事訴訟法第159條之4第1款規定，除前3條之情形外，下
    列文書亦得為證據：一、除顯有不可信之情況外，公務員職
    務上製作之紀錄文書、證明文書。此係因公務員職務上製作
    之紀錄文書或證明文書，係公務員依職權所為，與其責任、
    信譽攸關，若有錯誤、虛偽，公務員可能因此擔負刑事及行
    政責任，且該等文書經常處於可能受公開檢查之狀態，其正
    確性及真實之保障極高。是本案本院搜索票、臺中縣警察局
    烏日分局搜索扣押筆錄、臺中縣警察局烏日分局扣押物品目
    錄表，均為公務員職務上製作之文書，均無顯不可信情事。
    本院審酌證據作成之形式，均無瑕疵、與待證事實具有關聯
    性等情況，認為適當，且無不法取得之情形，應認得為證據
    。
五、實務上，送鑑單位依同法第208條第1項規定，囑託機關為測
    謊鑑定，受囑託機關就鑑定結果，以機關名義函覆原送鑑單
    位，該測謊鑑定結果之書面報告，即係受囑託機關之鑑定報
    告。而機關之鑑定報告，並不當然具有證據能力，若其形式
    上符合測謊基本程式要件，包括：(1)經受測人同意配合，並
    已告知得拒絕受測，以減輕受測者不必要之壓力。(2)測謊員
    須經良好之專業訓練與相當之經驗。(3)測謊儀器品質良好且
    運作正常。(4)受測人身心及意識狀態正常。(5)測謊環境良好
    ，無不當之外力干擾等要件，即得賦予證據能力（最高法院
    97年度台上字第123號判決意旨參照）。查本案被告謝蒼海
    經臺灣臺中地方法院檢察署，指定臺灣臺中地方法院檢察署
    鑑定人李錦明為鑑定人對被告謝蒼海實施測謊，且被告謝蒼
    海於99年12月7日施測時同意進行測謊，並已知得拒絕受測
    ；並同意接受測謊鑑定人李錦明之測謊鑑定，測試前睡眠7
    小時，自感正常，測前24小時未飲酒，被告謝蒼海有糖尿病
    之病史，目前身體狀況正常，此有測謊同意書附於測謊鑑定
    書內可憑(見99年度選偵字第141號第9頁)。足見被告謝蒼海
    受測時業經減輕受測者不必要之壓力，且身心及意識狀態正
    常良好；另測謊鑑定人李錦明為中華民國鑑識科學學會會員
    ，曾受刑事警察局測謊初級班至六級班受訓合格，並經法務
    部薦派美國喬治亞州美國國際測謊學校研習測謊技術、法務
    部薦派美國喬治亞州美國國際測謊學校研習○○○假釋犯測
    謊技術、美國警察測謊協會會員、美國測謊協會會員、美國
    測謊協會副主席Char les E. Slupski蒞刑事警察局舉辦之
    測謊技術研習受訓合格，99年12月7日前累計施測件數422
    件，又圖譜鑑核人陳振煜曾為刑事警察局（省刑大）鑑識科
    測謊組技佐至警務正，測謊工作經驗19年，復經內政部警政
    署刑事警察局薦派美國喬治亞州美國國際測謊學校觀摩研習
    美國國防部測謊技術400小時，經內政部警政署刑事警察局
    薦派美國喬治亞州美國國際測謊學校研習「○○○犯罪者確
    認、處遇及監控測謊測試」進階訓練結訓並通過美國測謊協
    會考試認證，有測謊鑑定人李錦明、圖譜鑑核人陳振煜簡歷
    2 份在卷可憑（見99年度選偵字第141號第24─27頁)，堪認
    測謊鑑定人李錦明、圖譜鑑核人陳振煜具有良好之專業訓練
    與相當之經驗；復本案施測之測謊儀器廠牌型號為
    Lafayette LX－4000，在進行主測試之前，測謊鑑定人李錦
    明以簽具測謊同意書並告知得拒絕接受測試─說明施測流程
    ─探討背景資訊─介紹測謊原理─介紹測謊儀器─深度討論
    案情─討論測試題目─熟悉測試─主測試─測後晤談之流程
    施測，並以區域比對法、刺激測試法及沈默回答法為鑑定方
    法，並經測謊儀器先以刺激測試法檢測生理反應情形及熟悉
    測試後，再以區域比對法及沈默回答法測試，採7分位數據
    分析法比對分析，是該測謊儀器品質良好且運作正常；再者
    ，本案測謊時環境良好，無不當之外力干擾，在鑑定報告中
    詳述鑑定經過等情，業經測謊鑑定人李錦明具結在卷，亦有
    測謊鑑定書、測謊圖譜數據分析表、測得之圖表數據及結文
    附於測謊鑑定書內可參（見99年度選偵字第141號第6─29頁
    )，揆諸前揭判決意旨，本案測謊鑑定書，應認具有證據能
    力。被告謝蒼海僅爭執測謊鑑定報告之證據能力，卻未指出
    形式上有何不符合前揭最高法院判決意旨所定之測謊基本程
    式要件，應認該測謊鑑定書有證據能力，亦得作為本院判決
    之依據。
六、本案扣案之臺中縣烏日鄉東園村姓名電話簿30張，如附表所
    示各該受賄人繳交之賄賂計40000元，並非供述證據，而無
    傳聞法則之適用。且上開臺中縣烏日鄉東園村姓名電話簿30
    張、如附表所示各該受賄人繳交之賄賂計40000元，並非供
    述證據，而係經員警持搜索票搜索所查扣之物品，或各該受
    賄人自動繳交之現金，而其搜索程序及因搜索而查扣，既均
    非屬違背法定程序所取得之證據，且與本件案情具有關聯性
    ，亦具有證據能力。
七、按被告之自白，非出於強暴、脅迫、利誘、詐欺、疲勞訊問
    、違法羈押或其他不當方法，且與事實相符者，得為證據，
    刑事訴訟法第156第1項定有明文。亦即被告之自白係出於自
    由意思，且與事實相符者，即有證據能力；反之，若係非法
    取供者，因其陳述非出於任意性，其所為陳述即無證據能力
    。本件被告黃阿祥於檢察官偵查時及本院行準備程序時所為
    自白及於本院審理時就其自己賄選部分所為自白，被告陳木
    己、陳進財、蕭明福、洪世杰於檢察官偵查時及本院行準備
    程序及審理時所為自白，就上開事實自白不諱，而被告於本
    院審理中並不爭執該等自白之任意性，亦未陳述該次自白係
    出於任何不正方法，且核與事實相符(詳如下述)。依前揭規
    定，自得為證據。
貳、實體方面：
一、就犯罪事實一(一)(二)(三)(四)(五)(六)部分：
    訊據被告謝蒼海，矢口否認上開如犯罪事實一(一)(二)(三)(四)(五)(六)
    所述賄選之犯行，辯稱：並未賄選云云。辯護人辯護意旨另
    以：公訴人起訴被告有起訴書犯罪事實一(一)(二)(三)(四)(五)(六)部分
    所載之犯罪事實，均以被告黃阿祥的調查筆錄為證。惟第1
    至5次調查訊問黃阿祥時，黃阿祥均否認謝蒼海有交錢給他
    ，第6次調查訊問後，黃阿祥才承認謝蒼海有交5萬元給他，
    且跟同日訊問筆錄關於交付之時間、地點，是否曾與被告通
    聯，前後差異太大，顯然不實。被告黃阿祥並於本院100年2
    月18日審理時已到庭證述被告謝蒼海並未有何交付賄款之情
    。其他共同被告證述有收到謝蒼海賄款之事，該等證詞收到
    賄款之時間及數額與黃阿祥之陳述亦不一致，且其等陳述有
    收到黃阿祥交付金錢部分，亦不能作為認定被告謝蒼海有罪
    之依據。請諭知被告謝蒼海無罪之判決等語。查：
(一)、
１、被告黃阿祥雖於自99年11月25日15時7分許起至同日22時56
    分許止，前後3次之警詢筆錄，均否認有與被告謝蒼海共同
    賄選及為自己賄選之犯行，於第3次調查筆錄並供述：願意
    為證明其清白配合警方留下調查，並接受警察調查至多晚都
    可以，於99年11月26日2時30分許起至2時36分許止之調查筆
    錄，則供述：因時間太晚不接受偵訊等語(見警卷卷三第4─
    14頁)，惟其經辯護人陪同下，分別於自99年11月26日13時4
    分許至16時10分許止前後2次即第5次及第6次之調查筆錄供
    述：「(本屆市議員候選人謝蒼海是否拿錢給你買票？)有的
    。(市議員候選人謝蒼海是於何時、地，拿多少錢給你？有
    何人在場？)謝蒼海是於99年6月初詳細時間我記不起來了，
    他拿5萬元到我家旁的豬舍內當面交給我。當時只有我和謝
    蒼海2人在場。(謝蒼海拿5萬元給你作何目的？)謝蒼海拿5
    萬元只說要我幫忙而己。(謝蒼海拿5萬元你花費運用在何處
    ？)我是於99年9月初買飲料及水到謝蒼海的服務處。(根據
    警方資料99年9月初謝蒼海的服務處尚未成立，你如何將飲
    料及水送到服務處？)我是送到他的家裡。(謝蒼海拿5萬元
    給你是否有叫你幫你買票？)沒有。(據你所知還有何人替謝
    蒼海買票？)我不知道。」；「(你於烏日分局製作的第1、2
    、3、4、5次筆錄是否實在？)我對烏日分局製作的第5次筆
    錄部分與事實不符，我要再補充說明。(請問你要補充說明
    的內容為何？)此次（99年)公職人員選舉，我登記參選台中
    市烏日區東園里里長，有為自己向里民買票外，亦曾替臺中
    市第3選區市議員參選人謝蒼海買票情形。(請你詳述替臺中
    市第3選區市議員參選人謝蒼海買票情形？)大約在本（99
    ）年臺中市市議員候選人登記參選後的某一天下午，上開臺
    中市第3選區市議員參選人謝蒼海到我家找我我剛好外出到
    我住家附近的農田工作，謝員直接開車到我田邊道路找我，
    並拜託我在市議員選舉期間幫他助選，當時謝員交付5萬元
    千元現鈔給我，請我有空時再幫他買票，爾後大約在本（99
    ）年10月29日市議員、里長登記參選人抽籤完畢後數日（詳
    細日期以記憶不清），謝蒼海打電話向我告知，他抽到第8
    號，並請我有空時開始進行賄選買票，之後我乃不定時、不
    定點向本村村民進行賄選。(上述你是自己發放金錢替謝蒼
    海賄選或是交由其他發放買票？你發放賄選金額總共有多少
    錢？每票賄選多少錢？)上開替謝蒼海賄選都是我自己去發
    放的。我係以每戶1000元至2000元不等的代價，陸續發給本
    村5鄰村民陳進財2000元、8鄰陳木己2000元、5鄰蕭明福200
    0元、8鄰蘇木全(在我家對面的王爺廟當廟祝）1000元、8鄰
    洪有龍2000元等(其他詳細人員已記憶不清），大約2、3天
    就把現金5萬元發放完畢(你是以何方式發放賄選的錢？如何
    交付賄？金錢交付時有無向收賄者提及支持那位候選人？請
    說明？)我都是騎我的機車自己一個人到村裡面發放，並親
    自當面交付面額1000元之現鈔1張或2張，且告訴他們市議員
    要投票給登記第8號的謝蒼海。(你是如何分辨交付1000元或
    2000元於選民？)我是依每戶的選票數多少作為發放的標準
    ，戶內票數多的發給2000元，戶內票數少的發給1000元。(
    請問你總共向多少村民賄選買票？是否5萬元全數作為買票
    的金額？)約20餘戶，另上開5萬元全數均作為幫謝蒼海買票
    的金額。(請問你如何選定賄選買票的對象？)我係依據與我
    交情熟識較好的鄰居或朋友作為賄選買票的對象。(為何你
    願意幫謝蒼海買票賄選？)謝蒼海曾擔任2屆烏日鄉鄉長，當
    時我亦曾擔任烏日鄉東園村村長，謝鄉長對東園村建設不遺
    餘力，彼此間關係良好因此我來配合他賄選買票。(你與謝
    蒼海之間有無私人恩怨？有無金錢借貸關係？)均沒有。(
    發放賄選你有無製作發放名冊或以紙條抄寫紀錄？)因為我
    長年居住在東園村，對當地村民都非常熟識，所以發放賄選
    時均無製作發放名冊或以紙條抄寫紀錄」等語(見警卷卷三
    第4─20頁)。
２、被告黃阿祥並於99年11月26日下午17時許於辯護人陪同下經
    檢察官偵查訊問具結證述：「〔（提示黃阿祥民國99年11月
    26曰第5次及第6次警詢筆錄）警詢筆錄是否實在？〕實在，
    我看過筆錄才簽名的。謝蒼海上次有出來選，但沒有選上，
    上次沒有找我出來幫忙，這次才找我幫忙。謝蒼海在今年6
    月份之前就向我表示要出來選市議員，在今年6月中有去我
    家旁的豬舍拿5萬元給我，並要我幫忙他拉票，這5萬是要分
    給別人支援他競選市議員，一票多少錢及分給誰都是由我決
    定。(為何要答應幫謝蒼海的忙？)因為之前謝蒼海曾經擔任
    烏日鄉鄉長，我有答應他要幫忙，這5萬元是在謝蒼海登記
    參選抽籤後，在10月29日後才由我本人親自分別交給蕭明福
    、陳進財、洪有龍及陳木己2千元，我給蘇木全1千元。因為
    陳進財是5鄰鄰長，蕭明福是環保隊隊長，陳木己是我小舅
    子，洪有龍是謝蒼海的親戚。剩下的錢我忘記發給誰了，但
    1戶原則上是1千元，如果人比較多就發2千元。發錢的時候
    因為我本人要參選的錢還沒有發，所以我發錢的時候會跟對
    方說是蒼海的錢要支援8號謝蒼海，對方都有收下來並沒有
    拒絕。我另外還有發給予陳進財同社區的鄧億琱。我現在想
    不起來還有發給誰。這5萬元2、3天就分掉了。(謝蒼海還有
    另外給你錢嗎？)沒有，但可能是交給別人分。：：(你本人
    交幾次2千元給陳進財？)1次是要支援謝蒼海的錢，因為我
    的部分我交給陳木己處理，蕭明福的部分也是只分過1次2千
    元，蕭明福的部分是陳進財跟陳木己處理。確實有跟給蘇木
    全是2次1千元，洪有龍確實有分過2次2千元。」等語(見99
    年度選他字第433號卷第115─119頁偵查筆錄)。被告黃阿祥
    並於本院100年1月28日行準備程序時亦自白上開犯行(見本
    院卷第54─59頁)。
３、至被告黃阿祥於本院100年2月18日審理中則證述：被告謝蒼
    海未曾交付現款供其對有投票權之人交付賄賂，而約有投票
    權人投票予謝蒼海，並其未交付賄賂予陳木己、陳進財、蕭
    明福、洪世杰、洪有龍及蘇木全，而約陳木己、陳進財、蕭
    明福、洪世杰、洪有龍及蘇木全於99年11月27日第1屆臺中
    市議員第三選區選舉投票當日將票投票予謝蒼海云云(見本
    院卷第180頁背面─184頁)。
４、被告黃阿祥雖於99年11月25日，前後3次之警詢筆錄，均否
    認有與被告謝蒼海共同賄選之犯行，於上開99年11月26日第
    5次調查筆錄始供述：市議員候選人謝蒼海於99年6月初(詳
    細時間我記不起來了)，拿5萬元到伊家旁的豬舍內交付予伊
    等情。於上開99年11月26日第6次調查筆錄始供述：約在本
    99年臺中市市議員候選人登記參選後的某一天下午，臺中市
    第3選區市議員參選人謝蒼海到伊家附近的農田，交付5萬元
    千元現鈔予伊，其於99年10月29日市議員、里長登記參選人
    抽籤完畢後數日陸續發給本村5鄰村民陳進財2000元、8鄰陳
    木己2000元、5鄰蕭明福2000元、8鄰蘇木全1000元、8鄰洪
    有龍2000元等，告知要投票給登記第8號之謝蒼海等情。惟
    被告黃阿祥於上開99年11月26日偵查中具結所為之證述，除
    被告謝蒼海交付賄款之時間及地點，證述係於99年6月中至
    伊家旁之豬舍交付外，餘有關其收受謝蒼海所交付之賄款5
    萬元，並由其交付賄款予陳進財2000元、陳木己2000元、蕭
    明福2000元、蘇木全1000元、洪有龍2000元等，而約陳進財
    、陳木己、蕭明福、蘇木全、洪有龍等人於99年11月27日第
    一屆臺中市議員第三選區選舉投票當日將票投票予謝蒼海等
    情節之證述，核與上開第6次調查筆錄之供述，均屬相符。
    是知黃阿祥上開偵查中經具結之證言，堪認與事實相符，已
    屬可信。而被告黃阿祥雖於本院100年2月18日審理中證述被
    告謝蒼海未曾交付現款供其對有投票權之人交付賄賂云云。
    然其於該日之證述，就其何以在準備程序時認罪，卻於本院
    100年2月18日審理中就有關與被告謝蒼海共同犯罪部分，為
    相反證述之緣由，交待不清。再其就下列事項於本院100年2
    月18日審理中前後之證述，亦顯不相符：(1)、有關上開偵查
    中之證言是否為其自己所陳述，先供述：都是檢察官叫伊說
    什麼，伊就說什麼。檢察官叫伊趕快講，檢察官先講，然後
    伊再講等情。後供述：上開第6次調查筆錄警詢中之證言是
    伊自己想自己說，是伊自己講的，時間、地點及金錢都是伊
    自己講的。在警訊筆錄警員有唸給伊聽，伊才簽名，在偵查
    中伊有講警訊筆錄是實在的等情。(2)、就交付賄款款項之情
    節，先供述：未交付款項予洪有龍，嗣又證稱：確實有交付
    款項予洪有龍等人；並先供述：拿錢予陳木己及陳進財等人
    時，未告知要選給誰，伊未說話，不知其等是否知道收取金
    錢是為何事，嗣又證稱：確實有交付款項予陳木己、蕭明福
    、洪世杰、洪有龍、蘇木全等人，惟該款項係其等幫伊綁謝
    蒼海競選旗幟及發謝蒼海宣傳單之工錢等情(參本院卷第180
    頁背面─184頁)。即知被告黃阿祥於本院100年2月18日審理
    中證述，有關被告謝蒼海未曾交付現款供其對有投票權之人
    交付賄賂云云，顯係迴護被告謝蒼海之詞，與事實不符，自
    無可採。
(二)、被告陳木己於99年11月26日20時5分許經檢察官偵查訊問具
    結證述：「(與謝蒼海及黃阿祥有無親屬關係？)黃阿祥是我
    姊夫，我跟謝蒼海沒有親戚關係。〔（告以黃阿祥民國99年
    11月26日偵訊筆錄）黃阿祥說在抽籤完後，他有幫謝蒼海買
    票，並有拿2千元給你，是否確有此事？〕應該有這件事情
    ，是黃阿祥本人拿2千到我家，交錢給我時並跟我說「這是
    蒼海的」（台語），意思就是要支持謝蒼海。這種事情大家
    都不會明講，拿到錢就知道是什麼意思。：：(是否願意將
    收受賄款2千元交付烏日分局查扣？)我願意。黃阿祥交給我
    的2千元已經花掉了，我交給鈞長的2千元是我自己的錢，但
    黃阿祥確實有交2千元給我。(你上開所述黃阿祥有無在指認
    口卡片裡面？)黃阿祥是編號4，謝蒼海是編號6。」
    等語(見99年度選他字第433號卷第221─222頁偵查筆錄)，
    被告陳木己並於本院100年1月28日行準備程序及本院100年2
    月18日審理時自白上開受賄開犯行(見本院卷第54─59頁、
    177─190頁)。
(三)、被告陳進財於99年12月6日上午11時15分許經檢察官偵查訊
    問具結證述：「(是否有收到黃阿祥交給你要支援謝蒼海的2
    千元？)確實有，黃阿祥是在選舉前1、2星期的某日白天拿
    去我家給我，因為我晚上要作夜市，只有白天在家。黃阿祥
    拿錢給我時只說「這是謝蒼海的」，他沒有講到1人多少錢
    ，但我家有4個投票權人，黃阿祥拿錢給我時雖然沒有明講
    說要投給謝蒼海，但我知道是這個錢是為了要讓我投票給謝
    蒼海的，黃阿祥之後就離開了。」等語(見99年度選偵字第
    105號卷第49-51頁)，被告陳進財並於本院100年1月28日行
    準備程序及本院100年2月18日審理時自白上開受賄開犯行(
    見本院卷第54─59頁、177─190頁)。
(四)、被告蕭明福於99年11月26日19時10分許經檢察官偵查訊問具
    結證述：「〔（告以黃阿祥民國99年11月26日偵訊筆錄）黃
    阿祥說他除了幫他自己買票，還有幫謝蒼海買票，是否確有
    此事？〕確實有這件事情，時間約是在11月初，正確日期我
    忘記了。黃阿祥將新台幣2千元拿到我家，拿錢給我時有跟
    我說這是蒼海寄的，意思是要支持謝蒼海，我收錢時沒有任
    何反應就將錢收下來了。我家有我跟我太太2個投票權人：
    ：〔（提示指認口卡片）裡面有無你認識的人？〕謝蒼海是
    編號4，陳進財是編號9，陳木己是編號2，黃阿祥是編號6。
    (是否願意將收受賄款4千元(含黃阿祥自己賄選部分)交付烏
    日分局查扣？)我願意。」等語（見99年度選他字第433號卷
    第228-230頁偵查筆錄)，被告蕭明福並於本院100年1月28日
    行準備程序及本院100年2月18日審理時自白上開受賄開犯行
    (見本院卷第54─59頁、177─190頁)。
(五)、被告洪世杰於99年11月26日下午9時20分許，經檢察官偵查
    訊問具結證述：「(你是東園村8鄰鄰長？)是的。(黃阿祥總
    共交多少錢給你？)黃阿祥在幾星期前某日早上先去我家拿2
    千元給我，黃阿祥給我錢時跟我說2千元選給8號，意思就是
    市議員8號，市議員8號就是謝蒼海，：：(是否願意將收受
    賄款6千元(含黃阿祥自己賄選部分)交付烏日分局查扣？)我
    願意。黃阿祥交給我的6千元已經花掉了，我交給鈞長的6千
    元是我自己的錢，但黃阿祥確實有交6千元給我。(你上開所
    述黃阿祥、謝蒼海有無在指認口卡片裡面？)謝蒼海是編號4
    ，黃阿祥是編號6。」等語（見99年度選他字第433 號卷第
    197-198頁)，被告洪世杰並於本院100年1月28日行準備程序
    及本院100年2月18日審理時自白上開受賄開犯行(見本院卷
    第54─59頁、177─190頁)。
(六)、證人洪有龍於99年11月26日下午7時4分許，經檢察官偵查訊
    問具結證述：「(本次市長、市議員、里長選舉你是否有投
    票權？)有。(你家裡有幾個人有投票權？)4個人，分別是我
    與我太太、兩個兒子。(是否有里長候選人拿錢給你，要求
    你這星期六投票給特別人？)有，是黃阿祥拿錢給我。(是否
    認識黃阿祥？)認識，他之前是村長。(黃阿祥拿多少錢給要
    你本次舉選投票給特定人？)有，他拿給我2千元，黃阿祥要
    我投給8號市議員候選人謝蒼海。(黃阿祥何時、地拿錢給你
    ？)黃阿祥在上星期某日白天在村裡拿2千元給我，2千元是
    代表給我們家4個有投票權的人，他是沒有說但我想是這樣
    ，黃阿祥不是在我家拿錢給我，詳細地點我不記得了，黃阿
    祥拿錢給我時候跟我說要我投票給8號市議員候選人謝蒼海
    ，也有說要我投票給他自己。(你住何里？)東園里。(是否
    跟黃阿祥很熟？)都在村裡，大家都認識也是好朋友。(你與
    黃阿祥有無仇恨糾紛？)沒有。(黃阿祥有無拿錢拜託你投票
    給他自己？)沒有，黃阿祥拿給我2千元只有要我投票給8號
    市議員候選人謝蒼海，黃阿祥只有說「拜託、拜託」而已。
    (這2千元是否你自己願意交給警察？)是。：：〔（提示指
    認表）黃阿祥是編號幾號之人？〕編號6號。」等語（見99
    年度選他字第433號卷第280-282頁偵查筆錄)。
(七)、證人蘇木全於99年11月26日下午7時45分許，經檢察官偵查
    訊問具結證述：「(你有無投票權？)有，市長、市議員、里
    長都有。(你戶口內有投票權的有幾人？)5人。〔（提示指
    認表）裡面有無你認識的人？〕只認識6號黃阿祥。〔你是
    否知道指認表裡面那一個是謝蒼海？〕4號。〔這次選舉有
    無人拿現金跟你買票嗎？〕只有黃阿祥在3、4天前給我2000
    元，是這個禮拜的事情。在我服務的「新龍宮」前交給我的
    ，當時是白天，我是「新龍宮」的廟公，他說1000元是他的
    ，另1000元是「蒼海」（台語）的，叫我投票給他及蒼海。
    (：你知道謝蒼海市議員選舉是幾號嗎？)8號。(你拿的這
    2000元是否可以交出來？)我已經花掉了。(是否願意繳回受
    賄的2000元？)願意（當庭提出2000元）。：：(你收的錢
    1000元如何知道是謝蒼海要給你的？)是黃阿祥跟我說100 0
    元是謝蒼海的，叫我投給謝蒼海。」等語，(見99年度選他
    字第433號卷第266-267頁偵查筆錄)。
(八)、雖被告謝蒼海否認被告即證人黃阿祥上開第5次、第6次警詢
    及上開偵查中之證言，並以前詞置辯。惟如前述，黃阿祥上
    開偵查中之證言，與事實相符，已屬可採。而黃阿祥於本院
    100年2月18日審理時之證言，顯與事實不符，已無可信。再
    被告即證人黃阿祥於上開偵查中就有關交付賄款予被告陳木
    己、陳進財、蕭明福、洪世杰、洪有龍及蘇木全等人之時間
    ，雖與證人陳進財、蕭明福於上開偵查中之證述略有不符，
    並與證人洪有龍及蘇木全證述之時間不符，然被告黃阿祥於
    上開偵查中就有關交付賄款予陳木己、陳進財、蕭明福、洪
    世杰、洪有龍及蘇木全等人，交付之款項，交付過程之證述
    ，核與證人陳木己、陳進財、蕭明福、洪世杰、洪有龍及蘇
    木全於上開偵查中之證述，核均屬相符，更徵被告黃阿祥於
    上開偵查中之證言，與事實相符，自屬可採。再證人陳木己
    、陳進財、蕭明福、洪世杰、洪有龍及蘇木全上開偵查中之
    證述，亦與事實相符，亦均可採。被告陳進財、被告蕭明福
    及洪有龍、蘇木全既分別於上開偵查中證述被告黃阿祥交付
    賄款之時間分別係：選舉前1、2星期白天；11月初；上星期
    白天；3、4天前白天等語。本件被告黃阿祥交付被告謝蒼海
    賄款各予被告陳進財、被告蕭明福及洪有龍、蘇木全之時間
    ，即應分別認定係99年11月27日前1、2星期內某日；99年11
    月初某日；99年11月26日前1星期前某日白天；99年11月26
    日3、4天前某日白天。起訴書均載於99年10月29日後之2、3
    日內，尚有誤載，合併敘明。證人黃阿祥並於上開第6次警
    詢及上開偵查中均證述：因之前被告謝蒼海擔任烏日鄉鄉長
    ，其則擔任烏日鄉東園村村長，有答應要幫忙(分別見警卷
    三第20頁警詢筆錄、99年度選他字第433號第116頁偵查筆錄
    )，並於本院100年2月18日審理時證述：其與被告謝蒼海之
    間並無恩怨及金錢往來等情(見本院卷第181頁)。證人黃阿
    祥既與被告謝蒼海無怨仇，並有交誼，自無誣陷被告謝蒼海
    之可能。又被告謝蒼海於99年12月7日經鑑定人李錦明測謊
    ，已如前述，被告謝蒼海之測謊報告形式上符合測謊基本程
    式要件，包括：(1)經受測人同意配合，並已告知得拒絕受測
    ，以減輕受測者不必要之壓力。(2)測謊員須經良好之專業訓
    練與相當之經驗。(3)測謊儀器品質良好且運作正常。(4)受測
    人身心及意識狀態正常。(5)測謊環境良好，無不當之外力干
    擾等要件。再測謊鑑定人李錦明以簽具測謊同意書並告知得
    拒絕接受測試─說明施測流程─探討背景資訊─介紹測謊原
    理─介紹測謊儀器─深度討論案情─討論測試題目─熟悉測
    試─主測試─測後晤談之流程施測，並以區域比對法、刺激
    測試法及沈默回答法為鑑定方法，並經測謊儀器先以刺激測
    試法檢測生理反應情形及熟悉測試後，再以區域比對法及沈
    默回答法測試，採7分位數據分析法比對分析，亦有上開測
    謊鑑定書在卷可稽，自無不可信情形。而被告謝蒼海經測謊
    鑑定結果，就：1.這次的市議員選舉，你有沒有交付任何現
    金給黃阿祥？(答：沒有)，2.這次的市議員選舉，你有沒有
    親自交付黃阿祥任何錢？(答：沒有)等問題，均呈不實反應
    ，亦有上開測謊鑑定書在卷可憑，亦徵被告謝蒼海上開所辯
    ，自無可信。
(九)、另本件就此部分犯罪事實，並有陳木己、蕭明福、洪世杰、
    洪有龍、蘇木全自動繳交如附表編號1─5所示賄款共計9000
    元扣案可稽。
(十)、綜上所述，被告謝蒼海否認犯行所辯，及被告黃阿祥於本院
    審理時之證述翻異前詞，均無足採。被告黃阿祥於偵查及本
    院行準備程序時，被告陳木己、陳進財、蕭明福、洪世杰於
    偵查、本院行準備及審理程序之自白，均與事實相符。上開
    犯罪事實一部分，事證明確，被告犯行，均堪認定。
二、就犯罪事實二部分：
(一)、就犯罪事實二(一)至(六)部分：
１、就犯罪事實二(一)部分，業據被告黃阿祥於警詢、偵查、本院
    行準備程序及審理時均坦承不諱(分別見警卷卷三第15─20
    頁警詢筆錄、99年度選他字第433號卷第115─119頁偵查筆
    錄及本院卷第54─59、177─190頁)，核與證人蔡秀桂於99
    年11月26日在偵查中具結證述：被告黃阿祥於99年11月初左
    右某日晚上，本人至其住處交付2000元賄款予伊，拜託伊及
    同戶籍有投票權之人投票給他(見99年度選他字第433號卷第
    241-242頁偵查筆錄)等語相符，並有如附表編號6所示蔡秀
    桂自動繳交之賄款2000元扣案可稽。
２、就犯罪事實二(二)部分，業據被告阿祥於警詢、偵查、本院行
    準備程序及審理時均坦承不諱(分別見警卷卷三第15─20頁
    、99年度選他字第433號卷第115─119頁偵查筆錄及本院卷
    第54─59、177─190頁)，核與證人張柯芬蓮於99年11月26
    日偵查中具結證述：在99年11月18、19日週四或週五晚上8
    、9點時在其住處，由被告黃阿祥交付賄款3000元予伊，要
    伊及同戶籍有投票權之人投票給他(見99年度選他字第433號
    卷第157-158頁偵查筆錄)等語相符，並有如附表編號7所示
    張柯芬蓮自動繳交之賄款2000元扣案可稽。依臺中縣警察局
    扣押物品目錄表所示(見99年度選他字第433號卷第162頁)，
    就張柯芬蓮自動繳交賄款扣案部分乃扣得2000元，本案扣案
    現金即共為4萬元，起訴書載為共4萬1千元，尚有誤載，併
    予敘明。
３、就犯罪事實二(三)部分，業據被告阿祥於警詢、偵查、本院行
    準備程序及審理時均坦承不諱(分別見警卷卷三第15─20頁
    、99年度選他字第433號卷第115─119頁偵查筆錄及本院卷
    第54─59、177─190頁)，核與證人許松柏於99年11月26日
    在偵查中具結證述：在1個星期前的某天早上，在溪南路1段
    村內的小路路邊，黃阿祥交付2000元賄款予伊，拜託伊及同
    戶籍有投票權之人投票給他(見99年度選他字第433號卷第16
    8-169頁)等語相符，並有如附表編號8所示許松柏自動繳交
    之賄款2000元扣案可稽。證人許松柏既證述被告黃阿祥交付
    賄款之時間為在1個星期前的某天早上，即應認係99年11月
    26日1星期前某日早上，起訴書載為99年11月中旬某日早上
    ，應予補充。
４、就犯罪事實二(四)部分，業據被告阿祥於警詢、偵查、本院行
    準備程序及審理時均坦承不諱(分別見警卷卷三第15─20頁
    、99年度選他字第433號卷第115─119頁偵查筆錄及本院卷
    第54─59、177─190頁)，核與被告洪世杰於99年11月26日
    在偵查中具結證述：黃阿祥在上星期某日早上至其住處拿8
    千元予伊，說伊這戶4千元，叫伊拿給伊堂弟洪有龍4千元，
    1票1千元，請伊幫忙一下，意思就是要投票給黃阿祥（見99
    年度選他字第433號卷第197-198頁偵查筆錄)等語相符，被
    告洪世杰並於本院100年1月28日行準備程序及本院100年2月
    18日審理時均自白上開受賄犯行(見本院卷第54─59頁、177
    ─190頁)，並有如附表編號9所示洪世杰自動繳交之賄款400
    0元扣案可稽。被告洪世杰既證述被告黃阿祥交付賄款之時
    間為上星期某日早上，即應認係在99年11月26日1星期前某
    日早上，起訴書載為99年11月中旬某日早上，應予補充。
５、就犯罪事實二(五)部分，業據被告阿祥於警詢、偵查、本院行
    準備程序及審理時均坦承不諱(分別見警卷卷三第15─20頁
    、99年度選他字第433號卷第115─119頁偵查筆錄及本院卷
    第54─59、177─190頁)，核與證人林有志於99年11月26日
    在偵查中具結證述：黃阿祥於幾天前在伊住處交付2000元賄
    款予伊，拜託選舉時投他一票(見99年度選他字第433號卷第
    251-252頁偵查筆錄)等語相符，並有如附表編號１０所示林有
    志自動繳交之賄款2000元扣案可稽。證人林有志既證述被告
    黃阿祥交付賄款之時間為幾天前，即應認係99年11月26日幾
    天前某日，起訴書載為99年11月間某日，應予補充。
６、就犯罪事實二(六)部分，業據被告阿祥於警詢、偵查、本院行
    準備程序及審理時均坦承不諱(分別見警卷卷三第15─20頁
    、99年度選他字第433號卷第115─119頁偵查筆錄及本院卷
    第54─59、177─190頁)，核與證人蘇木全於99年11月26日
    在偵查中具結證述：被告黃阿祥在3、4天前白天在伊服務之
    「新龍宮」前交付2000元予伊，他說1000元是他的，另1000
    元是「蒼海」的，叫伊投票給他及蒼海(見99年度選他字第
    433號卷第266-268頁偵查筆錄)等語相符，並有如附表編號
    所示蘇木全自動繳交之賄款1000元扣案可稽。被告蘇木全
      既於上開偵查中證述被告黃阿祥交付賄款之時間係在3、4
      天前白天，本件被告黃阿祥交付賄款予被告蘇木全之時間
      ，即應認定係99年11月26日3、4天前某日白天，起訴書載
      為99年11月間某日早上，應予補充。
(二)、就犯罪事實二(七)部分，業據被告阿祥於警詢、偵查、本院行
    準備程序及審理時均坦承不諱(分別見警卷卷三第15─20頁
    、99年度選他字第433號卷第115─119頁偵查筆錄及本院卷
    第54─59、177─190頁)，核經被告洪世杰於上開99年11月
    26日在偵查中具結證述明確（見上開99年度選他字第433號
    卷第197-198頁偵查筆錄)，並核與被告洪世杰於上開偵查、
    本院100年1月28日行準備程序及本院100年2月18日審理時均
    自白上開共同行賄犯行(見本院卷第54─59頁、177─190頁)
    相符，又核與證人洪林桂絨於99年11月26日偵查中具結證述
    ：鄰長洪世杰拿選舉公報至伊住處時交付賄款4000元予伊，
    並說該賄款係黃阿祥的(見99年度選他字第433號卷第212-21
    4頁偵查筆錄)等語相符，並有如附表編號所示洪林桂絨自
    動繳交之賄款4000元扣案可稽。而如前述，被告洪世杰既證
    述被告黃阿祥交付賄款之時間為在99年11月26日1星期前某
    日早上，起訴書載為99年11月中旬某日早上，應予補充。
(三)、就犯罪事實二(八)(九)(十)部分：
１、被告黃阿祥於警詢、偵查、本院行準備程序及審理時均坦承
    不諱(分別見警卷卷三第15─20頁、99年度選他字第433號卷
    第115─119頁偵查筆錄及本院卷第54─59、177─190頁)。
２、被告陳木己於99年11月26日偵查中具結證述：黃阿祥叫伊將
    買票的錢交給陳進財，伊於這個月月中，在伊住處有拿1萬7
    千元或1萬8千元給陳進財，陳進財知道伊交付之金錢是要幫
    黃阿祥買票的錢等語（見99年度選他字第433號卷第103-104
    頁)。被告陳木己就此部分犯罪事實並亦於本院行準備程序
    及審理時均坦承不諱(見本院卷第54─59、177─190頁)。
３、被告陳進財於99年11月25日及11月26日偵查中具結均證述：
    於10幾天某日晚上，在陳木己住處，收受陳木己交付之現金
    1萬7千元或1萬8千元，要伊轉交蕭明福，伊知道這是要幫黃
    阿祥買票的錢。隔了2天的晚上，才將現金拿到蕭明福住處
    交給他等語(見99年度選他字第433號卷第51-52、55─56頁)
    。被告陳進財就此部分犯罪事實並亦於本院行準備程序及審
    理時均坦承不諱(見本院卷第54─59、177─190頁)。
４、被告蕭明福於99年11月26日偵查中具結證述：陳進財在某一
    天晚上6、7點拿1萬4千元現金至伊住處，說要幫村長黃阿祥
    的忙，伊拿了2千元，剩下的錢，陳進財要伊分給鄰居，在2
    天內伊發送予溪南路1段460巷林阿端現金2千元，交錢時有
    跟她說要幫忙黃阿祥，意思就是要投給黃阿祥；還有88號吳
    幸珠那一戶，交給吳幸珠現金3千元，交錢時有跟她說要幫
    忙黃阿祥，意思就是要投給黃阿祥；交給90號吳鍾雪子那一
    戶2千元，是交給吳鍾雪子本人，交錢時有跟她說要幫忙黃
    阿祥，意思就是要投給黃阿祥；交1千元給100號的黃玉宗，
    交錢時有跟他說要幫忙黃阿祥，意思就是要投給黃阿祥；交
    給106號鄧億琱那一戶，是將4千元交給鄧億琱的太太何淑珺
    等語(見99年度選他字第433號卷第228─230頁偵查筆錄)。
    被告蕭明福就此部分犯罪事實並亦於本院行準備程序及審理
    時均坦承不諱(見本院卷第54─59、177─190頁)。
５、證人黃玉宗於99年11月25日偵查中具結證述：上星期三、四
    即11月17、18日晚上約8時許，被告蕭明福至伊住處，交付
    賄款1000元予伊，並要伊支持黃阿祥等語(見99年度選他字
    第433號卷第63-64頁偵查筆錄）。
６、證人吳幸珠於99年11月25日偵查中具結證述：於99年11月18
    或19日晚上7點半，被告蕭明福拿3千元賄款至伊住處，叫伊
    投票予現任里長黃阿祥等語（99選他433號卷第35頁）。
７、證人何淑珺於99年11月25日偵查中具結證述：在上星期四、
    五(即99年11月18、19日)晚上7、8點，蕭明福至伊住處交付
    賄款4000元，叫伊投給4號里長候選人黃阿祥等語（見99年
    度選他字第433號卷第42-45頁)。
８、證人林阿端於99年11月25日偵查中具結證述：於上星期的某
    日晚上，被告蕭明福至伊住處交付賄款2000元予伊，要伊支
    持黃阿祥等語（見99年度選他字第433號卷第38-39頁偵查筆
    錄）。證人林阿端既證述被告蕭明福交付賄款之時間乃在上
    星期的某日晚上，即應認係在99年11月25日1星期前某日晚
    間，起訴書載為99年11月間某日晚間，應予補充。
９、證人吳鍾雪子於99年11月25日偵查中具結證述：於2天前晚
    上在其住處被告蕭明福交付2千元賄款予伊，要伊投票給4號
    里長候選人黃阿祥等語(見99年度選他字第433號卷第69─71
    頁)。證人吳鍾雪子既證述被告蕭明福交付賄款之時間乃在2
    天前晚上，即應認係在99年11月23日晚間，起訴書載為99
    年11月間某日晚間6、7時，應予補充。
１０、核被告黃阿祥、陳木己、陳進財及蕭明福就此部分犯罪事實
    之自白，均屬相符，且與上開證人黃玉宗、吳幸珠、何淑珺
    、林阿端、吳鍾雪子證述之情節亦均相符合，又有如附表編
    號─所示被告蕭明福及證人黃玉宗、吳幸珠、何淑珺、
    林阿端、吳鍾雪子各自動繳交扣案之賄款2000元、1000元、
    3000元、4000元、2000元、2000元扣案可稽，被告黃阿祥、
    陳木己、陳進財及蕭明福就此部分犯罪事實之自白，核與事
    實相符。
(四)、又經臺灣臺中地方法院檢察署檢察官指揮臺中縣警察局烏日
    分局，於99年11月25日12時40分許，持搜索票至黃阿祥位於
    臺中縣烏日鄉○○村○○路○段126巷376號住處進行搜索，
    於該址所設辦公室內，扣得黃阿祥所有供自己賄選用之烏日
    鄉東園村姓名電話簿30張，亦有本院搜索票、臺中縣警察局
    烏日分局搜索扣押筆錄、臺中縣警察局烏日分局扣押物品目
    錄表在卷可稽(見警卷卷三第21─24頁)，並有該電話簿扣案
    可稽。依該電話簿所示，該電話簿載有各鄰住戶姓名、電話
    及地址，並有本案受賄選人之姓名、電話及地址，被告黃阿
    祥並有註記各鄰戶數，亦堪認被告黃阿祥有犯罪事實二所載
    之犯行。
(五)、綜上可知，被告黃阿祥、陳木己、陳進財、蕭明福、洪世杰
    就犯罪事實二所為之自白與事實相符，上開犯罪事實二部分
    ，事證明確，被告犯行，均堪認定。
三、論罪科刑方面：
(一)、核被告謝蒼海就犯罪事實一所為，係犯公職人員選舉罷免法
    第99條第1項對於有投票權人交付賄賂罪。被告謝蒼海就犯
    罪事實一部分所為，與被告黃阿祥間有犯意之聯絡及行為之
    分擔，為共同正犯。而按刑法於94年2月2日修正公布（95年
    7月1日施行）刪除連續犯規定之同時，對於合乎接續犯或包
    括的一罪之情形，為避免刑罰之過度評價，已於立法理由說
    明委由實務以補充解釋之方式，發展接續犯之概念，以限縮
    數罪併罰之範圍。而多次投票行賄行為，在刑法刪除連續犯
    規定之前，通說係論以連續犯。鑑於公職人員選舉，其前、
    後屆及不同公職之間，均相區隔，選舉區亦已特定，以候選
    人實行賄選為例，通常係以該次選舉當選為目的。是於刪除
    連續犯規定後，苟行為人主觀上基於單一之犯意，以數個舉
    動接續進行，而侵害同一法益，在時間、空間上有密切關係
    ，依一般社會健全觀念，難以強行分開，在刑法評價上，以
    視為數個舉動之接續實行，合為包括之一行為予以評價，較
    為合理，於此情形，即得依接續犯論以包括之一罪。否則，
    如係分別起意，則仍依數罪併合處罰，方符立法本旨，( 最
    高法院99年度第5次刑事庭會議決議參照)。被告謝蒼海主觀
    上基於使其於該次選舉當選為目的單一之犯意，由被告黃阿
    祥以數個舉動接續進行，而侵害同一法益，在時間、空間上
    有密切關係，依一般社會健全觀念，難以強行分開，在刑法
    評價上，以視為數個舉動之接續實行，合為包括之一行為予
    以評價，較為合理，被告謝蒼海就犯罪事實一所為，即應依
    接續犯論以包括之一罪。
(二)、核被告黃阿祥就犯罪事實一及二所為，均係犯公職人員選舉
    罷免法第99條第1項對於有投票權人交付賄賂罪。被告黃阿
    祥就犯罪事實一部分所為，與被告謝蒼海間有犯意之聯絡及
    行為之分擔；就犯罪事實二(七)部分所為，與被告洪世杰間有
    犯意之聯絡及行為之分擔；就犯罪事實二(八)部分所為，與被
    告陳木己間有犯意之聯絡及行為之分擔；就犯罪事實二(九)部
    分所為，與被告陳木己、陳進財間有犯意之聯絡及行為之分
    擔；就犯罪事實二(十)部分所為，與被告陳木己、陳進財、蕭
    明福間有犯意之聯絡及行為之分擔，均為共同正犯。又被告
    黃阿祥就犯罪事實一二部分，主觀上各係基於使被告謝蒼海
    及使其自己於該次選舉當選為目的單一之犯意，均以數個舉
    動接續進行，各侵害同一法益，各在時間、空間上有密切關
    係，依一般社會健全觀念，均難以強行分開，在刑法評價上
    ，均以視為數個舉動之接續實行，均合為包括之一行為予以
    評價，較為合理，被告黃阿祥就犯罪事實一及二所為，均應
    依接續犯論以包括之一罪。另被告黃阿祥所為犯罪事實一及
    二2次公職人員選舉罷免法第99條第1項對於有投票權人交付
    賄賂2罪間，犯意各別，行為互殊，應分論併罰。
(三)、核被告陳木己就犯罪事實一(一)所為，係犯刑法第143條第1項
    之投票受賄罪，就犯罪事實二(八)(九)(十)所為，係犯公職人員選
    舉罷免法第99條第1項對於有投票權人交付賄賂罪。就犯罪
    事實二(八)部分，與被告黃阿祥間，有犯意之聯絡及行為之分
    擔；就犯罪事實二(九)部分，與被告黃阿祥、陳進財間，有犯
    意之聯絡及行為之分擔；就犯罪事實二(十)部分所為，與被告
    黃阿祥、陳進財、蕭明福間，有犯意之聯絡及行為之分擔，
    均為共同正犯。又被告陳木己就犯罪事實二(八)(九)(十)所為，主
    觀上係基於使被告黃阿祥於該次選舉當選為目的單一之犯意
    ，以數個舉動接續進行，侵害同一法益，在時間、空間上有
    密切關係，依一般社會健全觀念，難以強行分開，在刑法評
    價上，以視為數個舉動之接續實行，合為包括之一行為予以
    評價，較為合理，被告陳木己就犯罪事實二(八)(九)(十)所為，應
    依接續犯論以包括之一罪。被告陳木己所犯刑法第143條第1
    項投票受賄罪與公職人員選舉罷免法第99條第1項對於有投
    票權人交付賄賂2罪間，犯意各別，行為互殊，應予分論併
    罰。
(四)、核被告陳進財就犯罪事實一(二)及二(八)部分所為，均係犯刑法
    第143條第1項之投票受賄罪，就犯罪事實二(九)(十)所為，係犯
    公職人員選舉罷免法第99條第1項對於有投票權人交付賄賂
    罪。就犯罪事實二(九)部分所為，與被告黃阿祥、陳木己間，
    有犯意之聯絡及行為之分擔；就犯罪事實二(十)部分所為，與
    被告黃阿祥、陳木己、蕭明福間，有犯意之聯絡及行為之分
    擔，均為共同正犯。又被告陳進財就犯罪事實二(九)(十)所為，
    主觀上係基於使被告黃阿祥於該次選舉當選為目的單一之犯
    意，以數個舉動接續進行，侵害同一法益，在時間、空間上
    有密切關係，依一般社會健全觀念，難以強行分開，在刑法
    評價上，以視為數個舉動之接續實行，合為包括之一行為予
    以評價，較為合理，被告陳進財就犯罪事實二(九)(十)所為，應
    依接續犯論以包括之一罪。被告陳進財所犯2次刑法第143條
    第1項投票受賄罪與公職人員選舉罷免法第99條第1項對於有
    投票權人交付賄賂3罪間，犯意各別，行為互殊，應予分論
    併罰。
(五)、核被告蕭明福就犯罪事實一(三)及二(九)部分所為，均係犯刑法
    第143條第1項之投票受賄罪，就犯罪事實二(十)所為，係犯公
    職人員選舉罷免法第99條第1項對於有投票權人交付賄賂罪
    。就犯罪事實二(十)部分所為，與被告黃阿祥、陳木己、陳進
    財間，有犯意之聯絡及行為之分擔，為共同正犯。又被告蕭
    明福就犯罪事實二(十)所為，主觀上係基於使被告黃阿祥於該
    次選舉當選為目的單一之犯意，以數個舉動接續進行，侵害
    同一法益，在時間、空間上有密切關係，依一般社會健全觀
    念，難以強行分開，在刑法評價上，以視為數個舉動之接續
    實行，合為包括之一行為予以評價，較為合理，被告蕭明福
    就犯罪事實二(十)所為，應依接續犯論以包括之一罪。被告蕭
    明福所犯2次刑法第143條第1項投票受賄罪與公職人員選舉
    罷免法第99條第1項對於有投票權人交付賄賂3罪間，犯意各
    別，行為互殊，應予分論併罰。
(六)、核被告洪世杰就犯罪事實一(四)及二(四)部分所為，均係犯刑法
    第143條第1項之投票受賄罪，就犯罪事實二(七)所為，係犯公
    職人員選舉罷免法第99條第1項對於有投票權人交付賄賂罪
    。就犯罪事實二(七)部分，與被告黃阿祥間，有犯意之聯絡及
    行為之分擔，為共同正犯。又被告洪世杰所犯刑法第143條
    第1項投票受賄罪與公職人員選舉罷免法第99條第1項對於有
    投票權人交付賄賂3罪間，犯意各別，行為互殊，應予分論
    併罰。
(七)、次按犯公職人員選舉罷免法第99條第1項之罪，在偵查中自
    白者，減輕其刑，公職人員選舉罷免法第99條第5項前段定
    有明文。再該項規定，並無自白後否認犯罪即不適用之除外
    規定，被告於偵查中自白後，否認犯行，仍有適用(最高法
    院89年台上字第1341號判決意旨參照)。又犯刑法第143條第
    1項之罪，在偵查或審判中自白者，減輕其刑，公職人員選
    舉罷免法第111條第1項後段，亦有明文。被告黃阿祥、陳木
    己、陳進財、蕭明福、洪世杰，如前所述，於偵查中就其所
    犯上開公職人員選舉罷免法第99條第1項對於有投票權人交
    付賄賂罪均自白前揭犯罪，雖被告黃阿祥嗣後就其所為犯罪
    事實一部分於本院審理時之證述翻異前詞，亦均應依公職人
    員選舉罷免法第99條第5項前段之規定，減輕其刑。被告陳
    木己、陳進財、蕭明福、洪世杰，如前所述，於偵查及本院
    審理中就其所犯上開刑法第143條第1項之罪均自白前揭犯罪
    ，亦均應依公職人員選舉罷免法第111條第1項後段之規定，
    減輕其刑。
(八)、爰審酌被告以交付現金之方式進行賄選，以圖影響選舉權人
    之投票意向，嚴重玷損選舉之公平性及廉潔性，對民主法治
    之基礎蝕害非淺，所侵害國家、社會法益尤鉅，並兼衡酌被
    告謝蒼海未曾受有期徒刑之宣告(參被告臺灣高等法院被告
    前案紀錄表)，素行尚佳，惟其犯罪後不肯坦認、未見悔意
    ，於犯罪後態度部分尚無從為其有利之考量，暨其碩士畢業
    之智識程度及家境小康之生活狀況（詳警卷卷一第2頁警詢
    筆錄教育程度欄及經濟狀況欄之記載）；被告黃阿祥未有前
    科(參臺灣高等法院被告前案紀錄表)，素行尚佳，其犯罪後
    坦承犯行，犯後態度尚稱良好，暨其國小畢業之智識程度及
    家境小康之生活狀況（詳警詢筆錄教育程度欄及經濟狀況欄
    之記載）；被告陳木己未曾受有期徒刑之宣告(參被告臺灣
    高等法院被告前案紀錄表)，素行尚佳，其犯罪後坦承犯行
    ，犯後態度尚稱良好；被告陳進財曾於84年間因賭博案件，
    經判處罰金，於90、93及94年間，分別曾因違反電子遊戲場
    業管理條例案件，經判處拘役確定，餘無前科之素行(參被
    告臺灣高等法院被告前案紀錄表)，其犯罪後坦承犯行，犯
    後態度尚稱良好；被告蕭明福未有前科(參臺灣高等法院被
    告前案紀錄表)，素行尚佳，其犯罪後坦承犯行，犯後態度
    尚稱良好；被告洪世杰未曾受有期徒刑之宣告(參被告臺灣
    高等法院被告前案紀錄表)，素行尚佳，其犯罪後坦承犯行
    ，犯後態度尚稱良好，暨其國校畢業之智識程度及家境小康
    之生活狀況等一切情狀，分別量處如主文所示之刑，被告黃
    阿祥、陳木己、陳進財、蕭明福、洪世杰並定其應執行刑。
    公訴人就被告謝蒼海部分，求處量處有期徒刑8年，併科罰
    金100萬元；就被告黃阿祥部分，求處各量處有期徒刑5年、
    2年2月，應執行有期徒刑6年8月，尚屬過重，併予敘明。又
    查被告陳木己、蕭明福及洪世杰均未曾因故意犯罪受有期徒
    刑以上刑之宣告，而被告陳進財雖曾於84年間因賭博案件，
    經判處罰金，於90、93及94年間，分別曾因違反電子遊戲場
    業管理條例案件，經判處拘役確定，惟其仍亦未曾因故意犯
    罪受有期徒刑以上刑之宣告，均有上開被告臺灣高等法院被
    告前案紀錄表在卷可稽，被告陳木己、陳進財、蕭明福及洪
    世杰4人均因一時失慮，致罹刑章，並其4人犯罪後坦承犯行
    ，深知悔悟，其4人經此偵審科刑之教訓後，當知所警惕，
    信無再犯之虞，本院認其4人所宣告之刑，均以暫不執行為
    適當，故就被告陳木己、陳進財、蕭明福、洪世杰各諭知緩
    刑5年、5年、3年、3年，以啟自新，並斟酌本件情形與案件
    性質，另依刑法第74條第2項第4款規定，併諭知被告陳木己
    、陳進財、蕭明福、洪世杰各應向公庫支付30萬元、30萬元
    、10萬元、5萬元。又本案被告6人，均係犯公職人員選舉罷
    免法第5章之罪及刑法分則第6章之妨害投票罪，且均受有期
    徒刑之宣告，均應依公職人員選舉罷免法第113條第3項之規
    定分別宣告褫奪公權如主文所示。
(九)、按犯刑法第143條第1項之罪者，所收受之賄賂沒收之。如全
    部或一部不能沒收時，追徵其價額。扣案如附表編號1、2、
    3、9、13被告陳木己、蕭明福、洪世杰收受之賄賂各2000元
    、2000元、2000元、4000元、2000元，應依刑法第143條第2
    項規定宣告沒收。被告陳進財收受之賄賂各2000元，雖未扣
    案，亦應依刑法第143條第2項規定，宣告沒收之，如全部或
    一部不能沒收時，追徵其價額。扣案之臺中縣日鄉東園村姓
    名電話簿30張，係被告黃阿祥所有，且係供其犯本案所用之
    物，爰依刑法第38條第1項第2款之規定宣告沒收。再公職人
    員選舉罷免法第99條第3項固規定預備或用以行求期約或交
    付之賄賂，不問屬於犯人與否，沒收之。但如其賄賂已交付
    與有投票權之人收受，因收受者係犯刑法第143條第1項之投
    票受賄罪，其收受之賄賂應依同法條第2項之規定沒收之，
    如全部或一部不能沒收時，追徵其價額。故犯投票行賄罪者
    ，其已交付之賄賂，自應依刑法第143條第2項之規定，於其
    對向共犯所犯投票受賄罪之從刑宣告追徵、沒收，不得再依
    上開規定沒收。其對向共犯所犯刑法第143條第1項之投票受
    賄罪，倘經檢察官依刑事訴訟法第253條規定，為職權不起
    訴處分；或依同法第253條之1規定，為緩起訴處分，上揭已
    交付予對向共犯之賄賂，亦應由檢察官依同法第259條之1規
    定，聲請法院對該對向共犯宣告沒收，仍不得依公職人員選
    舉罷免法第99條第3項規定，對犯投票行賄罪或預備犯投票
    行賄罪之被告宣告沒收，最高法院亦分別著有96年台上字第
    615號、95年台上字第4995號裁判意旨足資參照。公訴人雖
    聲請就本案如附表編號4─8、10─12、14─18蘇木全等人扣
    案之賄賂，對被告聲請宣告沒收，惟蘇木全等人既經檢察官
    為緩起訴處分，上揭已交付予對向共犯之賄賂，即應由檢察
    官依刑事訴訟法第259條之1之規定，聲請法院對該對向共犯
    宣告沒收，不得依公職人員選舉罷免法第99條第3項規定，
    對犯投票行賄罪之本案被告宣告沒收，公訴人上開聲請，容
    有誤會，本院爰不予宣告沒收，併此敘明。另在被告黃阿祥
    位於臺中縣烏日鄉○○村○○路○段126巷376號住處扣得黃
    阿祥所有之現金3000元，及現金88800元，該現金其中有為
    他人賴長欽贊助之6000元，林有志、劉江浪、林春來、張德
    善各自贊助之3200元，均未能認係被告黃阿祥預備或用以行
    求期約或交付之賄賂，爰不依公職人員選舉罷免法第99條第
    3項之規定宣告沒收。另按刑法第38條第1項第2款所定得沒
    收之供犯罪所用或供犯罪預備之物，必於犯罪有直接關係者
    ，始屬相當，最高法院亦著有51年台非字第13號判例意旨足
    資參照。在黃阿祥位於臺中縣烏日鄉○○村○○路○段126巷
    376號住處，另扣得黃阿祥所有之臺中縣烏日鄉東園村鄰長
    名冊1張、謝蒼海候選人文宣記事簿1本、黃阿祥競選總部成
    立題名簿2本、黃阿祥本人烏日農會存摺1本、烏日鄉為民服
    務手冊1本及紅包袋17張，在被告謝蒼海位於臺中縣烏日鄉
    ○○路○段258號住處扣得謝蒼海所有之名冊17張、臺中縣烏
    日鄉民眾服務社第30屆理監事名冊2張，因均未能認係被告
    所有直接供本案犯罪所用或供犯罪預備之物，爰均不依刑法
    第38條第1項第2款之規定宣告沒收，併附敘明。
據上論斷，應依刑事訴訟法第299條第1項前段，公職人員選舉罷
免法第99條第1項、第5項前段、第111條第1項後段、第113條第3
項，刑法第11條、第143條第1項、第2項、第28條、第51條第5款
、第8款、第74條第1項第1款、第2項第4款、第37條第2項、第38
條第1項第2款、刑法施行法第1條之1，判決如主文。
本案經檢察官劉玉媛到庭執行職務
中    華    民    國   100    年    3     月    11    日
                 刑事第三庭   審判長法  官  張靜琪
                                    法  官  丁智慧
                                    法  官  陳秋月
以上正本證明與原本無異。
如不服本判決，應於收受判決後10日內向本院提出上訴書狀，並
應敘述具體理由；其未敘述上訴理由者，應於上訴期間屆滿後20
日內向本院補提理由書（均須按他造當事人之人數附繕本「切勿
逕送上級法院」）。
中    華    民    國   100    年    3     月    11    日
                                    書記官  詹東益
附錄本判決論罪之法律條文：
公職人員選舉罷免法第99條第1項：
對於有投票權之人，行求期約或交付賄賂或其他不正利益，而約
其不行使投票權或為一定之行使者，處3年以上10年以下有期徒
刑，得併科新臺幣1百萬元以上1千萬元以下罰金。
刑法第143條第1項：
有投票權之人，要求、期約或收受賄賂或其他不正當利益，而許
以不行使其投票權或為一定之行使者，處3年以下有期徒刑，得
併科5千元以下罰金。
附表：
  ┌──┬───┬──────┬───┬────┬───┐
  │編號│收受賄│交付賄款時間│交付賄│扣案之賄│要求支│
  │    │款者  │            │款者  │款金額( │持對象│
  │    │      │            │      │新台幣) │      │
  ├──┼───┼──────┼───┼────┼───┤
  │ 1  │陳木己│99年10月29日│黃阿祥│2000元  │謝蒼海│
  │    │      │後2、3日內某│      │        │      │
  │    │      │日          │      │        │      │
  ├──┼───┼──────┼───┼────┼───┤
  │ 2  │蕭明福│99年11月初某│黃阿祥│2000元  │謝蒼海│
  │    │      │日          │      │        │      │
  ├──┼───┼──────┼───┼────┼───┤
  │ 3  │洪世杰│99年10月29日│黃阿祥│2000元  │謝蒼海│
  │    │      │後2、3日內某│      │        │      │
  │    │      │日早上      │      │        │      │
  ├──┼───┼──────┼───┼────┼───┤
  │ 4  │洪有龍│99年11月26日│黃阿祥│2000元  │謝蒼海│
  │    │      │1星期前某日 │      │        │      │
  │    │      │白天        │      │        │      │
  ├──┼───┼──────┼───┼────┼───┤
  │ 5  │蘇木全│99年11月26日│黃阿祥│1000元  │謝蒼海│
  │    │      │3、4天前某日│      │        │      │
  │    │      │白天        │      │        │      │
  ├──┼───┼──────┼───┼────┼───┤
  │ 6  │蔡秀桂│99年11月初某│黃阿祥│2000元  │黃阿祥│
  │    │      │日晚間      │      │        │      │
  ├──┼───┼──────┼───┼────┼───┤
  │ 7  │張柯芬│99年11月18或│黃阿祥│2000元  │黃阿祥│
  │    │蓮    │19日20、21時│      │        │      │
  │    │      │許          │      │        │      │
  ├──┼───┼──────┼───┼────┼───┤
  │ 8  │許松柏│99年11月26日│黃阿祥│2000元  │黃阿祥│
  │    │      │1星期前某日 │      │        │      │
  │    │      │早上        │      │        │      │
  ├──┼───┼──────┼───┼────┼───┤
  │ 9  │洪世杰│99年11月26日│黃阿祥│4000元  │黃阿祥│
  │    │      │1星期前某日 │      │        │      │
  │    │      │早上        │      │        │      │
  ├──┼───┼──────┼───┼────┼───┤
  │ 10 │林有志│99年11月26日│黃阿祥│2000元  │黃阿祥│
  │    │      │幾天前某日  │      │        │      │
  ├──┼───┼──────┼───┼────┼───┤
  │ 11 │蘇木全│99年11月26日│黃阿祥│1000元  │黃阿祥│
  │    │      │3、4天前某日│      │        │      │
  │    │      │白天        │      │        │      │
  ├──┼───┼──────┼───┼────┼───┤
  │ 12 │洪林桂│99年11月間某│洪世杰│4000元  │黃阿祥│
  │    │絨    │日          │      │        │      │
  ├──┼───┼──────┼───┼────┼───┤
  │ 13 │蕭明福│99年11月間某│陳進財│2000元  │黃阿祥│
  │    │      │日18、19時許│      │        │      │
  ├──┼───┼──────┼───┼────┼───┤
  │ 14 │黃玉宗│99年11月17或│蕭明福│1000元  │黃阿祥│
  │    │      │18日20時許  │      │        │      │
  ├──┼───┼──────┼───┼────┼───┤
  │ 15 │吳幸珠│99年11月18或│蕭明福│3000元  │黃阿祥│
  │    │      │19日19時30分│      │        │      │
  │    │      │許          │      │        │      │
  ├──┼───┼──────┼───┼────┼───┤
  │ 16 │何淑珺│99年11月18或│蕭明福│4000元  │黃阿祥│
  │    │      │19日19、20時│      │        │      │
  │    │      │許          │      │        │      │
  ├──┼───┼──────┼───┼────┼───┤
  │ 17 │林阿端│99年11月25日│蕭明福│2000元  │黃阿祥│
  │    │      │1星期前某日 │      │        │      │
  │    │      │晚間        │      │        │      │
  ├──┼───┼──────┼───┼────┼───┤
  │ 18 │吳鍾雪│99年11月23日│蕭明福│2000元  │黃阿祥│
  │    │子    │晚間        │      │        │      │
  └──┴───┴──────┴───┴────┴───┘